【裁判字號】    99,監,141
【裁判日期】    990426
【裁判案由】    處分受監護宣告人不動產
【裁判全文】
臺灣高雄地方法院民事裁定               99年度監字第141號
聲  請  人  乙○○
上聲請人聲請處分受監護宣告人甲○○之不動產事件，本院裁定
如下：
    主  文
准許聲請人處分受監護宣告人甲○○繼承之如附表所示之不動產
。
聲請程序費用新臺幣壹仟元由聲請人負擔。
    理  由
一、按「民法總則中華民國97年5 月2 日修正之條文施行前，已
    為禁治產宣告者，視為已為監護宣告；繫屬於法院之禁治產
    事件，其聲請禁治產宣告者，視為聲請監護宣告；聲請撤銷
    禁治產宣告者，視為聲請撤銷監護宣告；並均於修正施行後
    ，適用修正後之規定。」、「民法規定之禁治產或禁治產人
    ，自民法總則中華民國97年5 月2 日修正之條文施行後，一
    律改稱為監護或受監護宣告之人。」、「中華民國97年5 月
    2 日修正之民法總則第14條至第15條之2 之規定，自公布後
    1 年6 個月施行。」，97年5 月23日修正公布之民法總則施
    行法第4 條第2 項、第4 條之1 、第4 條之2 分別定有明文
    。經查，本件聲請人之配偶甲○○於民國98年10月28日經本
    院以98年度禁字第294 號裁定宣告為禁治產人，則於98年11
    月23日上揭法條生效後，依上揭法條規定內容，甲○○應視
    為業經監護宣告，且聲請人向本院聲請准許其處分受監護宣
    告人甲○○之不動產，亦應適用修正後之相關規定處理，合
    先敘明。
二、次按「監護人對於受監護人之財產，非為受監護人之利益，
    不得使用、代為或同意處分。監護人為下列行為，非經法院
    許可，不生效力：(一)代理受監護人購置或處分不動產。」，
    98年11月23日修正生效之民法第1101條第1 項、第2 項第1
    款分別定有明文，又上揭規定於受監護宣告人之監護亦準用
    之，民法第1113條亦定有明文。
三、本件聲請意旨略以：聲請人之配偶即受監護宣告人甲○○，
    因繼承其父親即被繼承人官水樹如附表所示之不動產（下稱
    系爭不動產），甲○○之應繼分為8 分之1 ，現為辦理遺產
    分割事宜，而有處分系爭不動產之需要，是聲請人爰依法聲
    請本院准許處分受監護宣告人甲○○繼承之系爭不動產等語
    。
四、經查，聲請人主張之上揭事實，業據聲請人於本院審理中陳
    述在卷，並有聲請人提出之申報被繼承人為官水樹之財政部
    臺灣省南區國稅局遺產稅免稅證明書、聲請人及受監護宣告
    人之戶籍謄本各1 份為證，及本院依職權調閱之98年度禁字
    第294 號裁定1 份附卷可參，且經本院核閱上揭書證內容，
    核與聲請人上揭主張相符，是聲請人上揭主張，應堪採信。
    而聲請人主張因甲○○繼承被繼承人官水樹之系爭不動產，
    甲○○之應繼分為8 分之1 ，其為辦理遺產分割事宜，而有
    處分系爭不動產之需要，則參諸上揭法條規定，聲請人所為
    本件聲請，於法尚無不合，應予准許。
五、又參諸民法第1100條：「監護人應以善良管理人之注意，執
    行監護職務。」、第1109條第1 項：「監護人於執行監護職
    務時，因故意或過失，致生損害於受監護人者，應負賠償之
    責。」等規定，聲請人於進行系爭不動產之分割事宜時，自
    應以善良管理人之注意義務，為監護宣告人甲○○之利益為
    之，聲請人並就分割遺產所得之款項，應依民法第1112條規
    定，妥善使用該款項以養護、治療受監護宣告人之身體及生
    活，一併敘明。
六、依非訟事件法第21條第1 項前段、第24條，裁定如主文。
中    華    民    國    99    年    4     月    26    日
                            家事法庭法  官  呂憲雄
上開正本係照原本作成。
如不服本裁定，應於收受裁定後10日內，向本院提出抗告狀，須
按對照提出繕本，並繳納裁判費。
中    華    民    國    99    年    4     月    26    日
                                    書記官  沈  蘊
附表：被繼承人官水樹遺產（不動產部分）明細表
┌──┬─────────┬────┬────┬────┐
│財產│地號或房屋地址    │面積（平│權利範圍│甲○○之│
│種類│                  │方公尺）│        │應繼分  │
├──┼─────────┼────┼────┼────┤
│0001│嘉義市○○段○ ○段│        │        │8分之1  │
│土地│0106之0000地號    │   69.00│2 分之1 │        │
├──┼─────────┼────┼────┼────┤
│0002│嘉義市○○段○ ○段│        │        │同上    │
│土地│0109之0000地號    │   55.00│2 分之1 │        │
├──┼─────────┼────┼────┼────┤
│0003│嘉義縣太保市○○段│        │        │同上    │
│土地│0169之0000地號    │ 1596.49│16分之1 │        │
├──┼─────────┼────┼────┼────┤
│0004│嘉義縣水上鄉○○段│        │        │同上    │
│土地│0694之0002地號    │    1.47│  全部  │        │
├──┼─────────┼────┼────┼────┤
│0005│嘉義縣水上鄉○○段│        │        │同上    │
│土地│0696之0000地號    │  123.77│  全部  │        │
├──┼─────────┼────┼────┼────┤
│0006│嘉義縣水上鄉○○段│        │        │同上    │
│土地│0802之0000地號    │  158.04│  全部  │        │
├──┼─────────┼────┼────┼────┤
│0007│嘉義縣水上鄉○○段│        │        │同上    │
│土地│0803之0000地號    │  133.46│  全部  │        │
├──┼─────────┼────┼────┼────┤
│0008│嘉義縣水上鄉○○段│        │        │同上    │
│土地│0804之0000地號    │    0.76│  全部  │        │
├──┼─────────┼────┼────┼────┤
│0009│嘉義縣水上鄉○○段│        │        │同上    │
│土地│0805之0000地號    │    5.18│  全部  │        │
├──┼─────────┼────┼────┼────┤
│0010│嘉義市○○鄉○○段│        │        │同上    │
│土地│0806之0000地號    │   46.39│  全部  │        │
├──┼─────────┼────┼────┼────┤
│0011│嘉義市○○鄉○○段│        │        │同上    │
│土地│0807之0000地號    │   63.95│  全部  │        │
├──┼─────────┼────┼────┼────┤
│0012│嘉義縣太保市梅埔里│        │100,000 │同上    │
│房屋│3鄰梅子厝26號     │        │分之50,0│        │
│    │                  │        │00      │        │
└──┴─────────┴────┴────┴────┘

司法院資訊處製作；財團法人民間司法改革基金會備份。
